【裁判字號】    95,訴,2669
【裁判日期】    951030
【裁判案由】    毒品危害防制條例
【裁判全文】
臺灣板橋地方法院刑事判決              95年度訴字第2669號
公  訴  人  臺灣板橋地方法院檢察署檢察官
被      告  甲○○
上列被告因違反毒品危害防制條例案件，經檢察官提起公訴（
95年度毒偵字第4749號），本院依簡式審判程序，判決如下：
    主  文
甲○○連續施用第一級毒品，累犯，處有期徒刑拾月；又施用第
一級毒品，累犯，處有期徒刑捌月，扣案之第一級毒品海洛因拾
包（合計淨重零點參壹公克），沒收銷燬、海洛因包裝袋拾只（
空包裝總重一點九六公克），沒收；應執行有期徒刑壹年貳月，
扣案之第一級毒品海洛因拾包（合計淨重零點參壹公克），沒收
銷燬、海洛因包裝袋拾只（空包裝總重一點九六公克），沒收。
    事  實
一、甲○○前因施用毒品案件，經本院於民國八十八年十二月十
    日以八十八年度毒聲字第七八二Ｏ號裁定，送觀察、勒戒後
    ，認有繼續施用毒品之傾向，再以八十九年度毒聲字第一五
    一號裁定，繼續送強制戒治一年，並於九十年一月十日執行
    完畢出所，復於九十二年間再因施用第二級毒品案件，經本
    院以九十二年度毒聲字第五八Ｏ號裁定令入戒治處所施以強
    制戒治一年，於九十二年五月二十三日入所戒治，於九十三
    年一月九日因毒品危害防制條例修正而釋放出所，另並經檢
    察官提起公訴，經本院以九十二年度訴字第一Ｏ二Ｏ號判處
    有期徒刑七月，甫於九十三年八月八日執行完畢。詎猶不知
    悔改，於前揭強制戒治執行完畢釋放後五年內，復基於施用
    第一級毒品之犯意，於九十五年一月中旬某日起至同年六月
    三十日止，連續在臺北縣三重市○○街三Ｏ九號二樓之住處
    ，平均每三天，以針筒注射之方式，施用第一級毒品海洛因
    多次；另又基於施用第一級毒品之犯意，於九十五年七月六
    日晚上十時許，在臺北縣三重市○○○街朋友之住處內，以
    上開方式施用第一級毒品海洛因一次，嗣於同年七月七日上
    午十時四十分許，行經臺北縣三重市○○○街三一號前，因
    形跡可疑，為警臨檢查獲，並扣得其所有、供己施用之第一
    級毒品海洛因十包（起訴書誤載為一包，合計淨重Ｏ‧三一
    公克，空包裝總重一點九六公克），經驗尿後而查悉上情。
二、案經臺北市政府警察局中正第一分局報告臺灣板橋地方法院
    檢察署檢察官偵查起訴。本院於準備程序進行中，甲○○就
    被訴事實為有罪之陳述，經告知簡式審判程序之旨，並聽取
    各當事人之意見後，本院合議庭裁定由受命法官獨任進行簡
    式審判程序。
    理  由
一、上揭犯罪事實，業據被告甲○○於警詢、偵訊及本院審理時
    坦承不諱，而其經警採集尿液送驗，確呈鴉片類陽性反應
    ，有臺灣檢驗科技股份有限公司濫用藥物尿液檢驗報告一紙
    、臺北市政府警察局中正第一分局九十五年七月移送毒品防
    制條例人犯尿液檢體對照表一紙存卷足佐。又扣案之白色粉
    末十包，經鑑驗後認為含第一級毒品海洛因成分，合計淨重
    Ｏ‧三一公克（空包裝總重一點九六公克），有法務部調查
    局鑑定通知書、贓證物品清單各一紙在卷可考。顯示被告確
    實染有毒癮，佐以施用毒品成癮者，已因藥物依賴性而具有
    常習性，確有持續施用毒品之可能，足認被告上揭施用第一
    級毒品之自白與事實相符，堪予採信。又按九十二年七月九
    日新修正之毒品危害防制條例刪除二犯及三犯之規定，一改
    修法前繁雜之處遇程序，僅將施用毒品者簡化區分為初犯、
    再犯，並認施用毒品者係屬病患性犯人，以觀察、勒戒戒除
    其身癮，並以強制戒治去除其心癮。經觀察、勒戒或強制戒
    治執行完畢釋放後，若係五年後再犯該條例第十條施用毒品
    罪者，與同條例第二十條第一項、第二項關於「初犯」之處
    理方式相同，檢察官應先聲請法院裁定令被告入勒戒處所觀
    察、勒戒，並視有無繼續施用毒品傾向，決定應予釋放、為
    不起訴之處分，或應聲請法院裁定令入勒戒處所強制戒治；
    若係五年內「再犯」同條例第十條施用毒品罪者，依同條例
    第二十三條第二項規定，檢察官則應依法追訴。觀諸該條例
    第二十條第三項之修正理由：「觀察、勒戒或強制戒治五年
    後再犯者，顯見前所實施之觀察、勒戒或強制戒治已足以遮
    斷其施用毒品之癮，為期自新及協助其戒除毒癮，對此五年
    後再犯者，爰明定仍適用初犯之規定，先經觀察、勒戒、強
    制戒治之程序。」及同條例第二十三條第二項之修正理由：
    「為配合簡化施用毒品犯之刑事處遇程序，並鑑於經觀察、
    勒戒或強制戒治執行完畢釋放後五年內再犯者，其再犯率甚
    高，原據以實施之觀察、勒戒及強制戒治既已無法收其實效
    ，自應施以刑事處遇。」顯然如施用毒品者係前經觀察、勒
    戒或強制戒治等治療程序執行完畢五年後，始再施用毒品之
    「初犯」，因前所執行之觀察、勒戒或強制戒治已足收戒除
    毒癮之效，自應重新執行觀察、勒戒或強制戒治等治療程序
    ，並於治療程序執行完畢後，由檢察官為不起訴處分，毋庸
    對之追訴處罰；反之，在「再犯」之情形，因其先前所為治
    療程序顯未能收戒斷毒癮之效，且考量施用毒品者之再犯率
    偏高，乃簡化其刑事處遇程序，而逕予追訴處罰，不再施以
    治療程序。參酌上開立法理由，修正毒品危害防制條例就施
    用毒品者，祇於「初犯」及「五年後再犯」二種情形，有其
    追訴條件之限制，即須於初犯經觀察、勒戒或強制戒治釋放
    後，五年內均無施用毒品之行為，始能認其前所實施之觀察
    、勒戒或強制戒治已足遮斷毒癮，而得於五年後再犯時，再
    予適用初犯之規定，重行觀察、勒戒等程序。倘五年內已經
    再犯，被依法追訴處罰，縱其第三次（或第三次以上）施用
    毒品之時間在初犯釋放五年以後，即與「五年後再犯」之情
    形有別，且因已於「五年內再犯」，顯見其再犯率甚高，原
    實施觀察、勒戒或強制戒治，已無法收其實效，而無五年戒
    斷期之存在，自無再經觀察、勒戒及強制戒治之必要，應由
    檢察官逕行起訴，始符新法修正之本旨。是本件被告前曾因
    施用毒品案件，經本院於八十八年十二月十日以八十八年度
    毒聲字第七八二Ｏ號裁定，送觀察、勒戒後，認有繼續施用
    毒品之傾向，再以八十九年度毒聲字第一五一號裁定，繼續
    送強制戒治一年，並於九十年一月十日執行完畢出所，復於
    九十二年間因施用第二級毒品案件，經本院以九十二年度毒
    聲字第五八Ｏ號裁定令入戒治處所施以強制戒治一年，於九
    十二年五月二十三日入所戒治，於九十三年一月九日因毒品
    危害防制條例修正而釋放出所，另並經檢察官提起公訴，經
    本院以九十二年度訴字第一Ｏ二Ｏ號判處有期徒刑七月，甫
    於九十三年八月八日執行完畢，有臺灣高等法院被告前案紀
    錄表一紙附卷可考，被告於上開強制戒治執行完畢後，既曾
    於五年內再犯毒品危害防制條例第十條之罪，並經判刑確定
    ，本次被告再犯毒品危害防制條例第十條之罪，自非屬毒品
    危害防制條例所定「五年後再犯」之情形，而應依
    法追訴，附此指明。從而本件事證明確，自應依法論科。
二、
（一）查被告甲○○於上揭九十五年一月中旬某日間起連續施用
      第一級毒品海洛因至九十五年六月三十日行為後，刑法業
      已自九十五年七月一日起修正生效施行，其第二條第一項
      規定行為後法律有變更者，適用行為時之法律，但行為後
      之法律有利於行為人者，適用最有利於行為人者，是關於
      上揭被告自九十五年一月中旬某日起至同年年六月三十日
      止之多次施用第一級毒品犯行部分，乃應針對刑法修正變
      更部分，就有利或不利於被告之一切相關情狀，綜理全部
      結果而為比較，以定其應適用之法律，且一經定其應適用
      之法律後，即須就此部分整體適用之，除法有明文外，不
      得任意割裂適用；次本院綜理被告甲○○所涉此部分犯行
      之一切相關情形，認就此部分倘適用其行為時法律（即修
      正前刑法）之相關規定處斷，對其較為有利，爰依刑法第
      二條第一項前段規定，就此部分適用修正前刑法規定處斷
      （本件此部分涉及刑法修正之法律變更部分，乃第五十六
      條之連續犯、第四十七條之累犯等事項，而修正後刑法業
      已刪除連續犯之規定，倘遇有此情形，即需併合處罰，此
      結果顯然不利於被告，另累犯等部分，於本件被告之情形
      ，則不生明顯之有利或不利結果，據此，自應就此部分定
      其應適用之法律為被告行為時法即修正前刑法，且須整體
      適用修正前刑法）。
（二）核被告甲○○所為，係犯毒品危害防制條例第十條第一項
      施用第一級毒品罪（九十五年一月中旬某日起至同年六月
      三十日間部分）及同條項之施用第一級毒品罪（九十五年
      七月六日部分）；其施用前、後持有第一級毒品海洛因之
      低度行為，均應為其施用第一級毒品海洛因之高度行為所
      吸收，不另論罪；又其於九十五年一月中旬某日起至同年
      六月三十日間先後多次施用第一級毒品海洛因之犯行，時
      間緊接，犯罪構成要件相同，所犯罪名又屬同一，顯係基
      於概括犯意反覆而為，應依修正前刑法第五十六條規定，
      就此部分論以一罪並加重其刑；至其所犯上開二罪間，犯
      意各別，行為互殊，應分論併罰（現行刑法業已刪除連續
      犯之規定，本院衡酌兩者間亦無何等接續犯或其他裁判上
      一罪、實質上一罪之關係，自應分論併罰。最高法院九十
      五年五月二十三日第八次刑事庭會議第五之 (四)項後段
      結論參照）。末查被告有如事實欄所載之前案科刑暨有期
      徒刑執行完畢情形，有臺灣高等法院被告前案紀錄表一份
      在卷足憑，其於前案有期徒刑執行完畢後五年內，故意再
      犯本案有期徒刑以上之罪，為累犯，應就其連續施用第一
      級毒品罪部分（即九十五年一月中旬某日起至同年六月三
      十日間），依修正前刑法第四十七條之規定遞予加重其刑
      （此部分需整體適用修正前刑法規定處斷，詳如上述），
      並應就其施用第一級毒品罪部分（即九十五年七月六日部
      分），依修正後刑法第四十七條第一項規定加重其刑。爰
      審酌被告前有多次毒品前科，迭經觀察、勒戒、強制戒治
      及刑之執行完畢後，猶萌施用毒品犯意，顯見其戒除毒癮
      之意志薄弱，且未衷心悛悔，漠視法令之禁制，恣意濫用
      毒品，其行可訾，兼衡其自知事證明確，於警詢初訊時即
      坦承犯行，兼衡其施用毒品之種類、期間、次數、動機、
      目的、手段等一切情狀，分別量處如主文所示之刑，並依
      修正前刑法第五十一條第五款之規定（最高法院九十五年
      五月二十三日第八次刑事庭會議第五之（一）項後段結論
      參照），並定其應執行之刑，以資懲儆。
三、末查，刑法第三十八條關於沒收之規定，亦同於被告行為後
    之九十五年七月一日修正施行，惟因沒收係屬從刑，應隨同
    主刑適用同一準據法，而本件前開比較新舊法結果，既適用
    修正前之刑法，有關沒收之規定，亦應適用修正前刑法第三
    十八條規定自明。扣案之第一級毒品海洛因十包（合計淨重
    零點三一公克），係查獲之第一級毒品，被告供稱係甫領得
    工資而購入，顯與九十五年一月至同年六月三十日之施用犯
    行無涉，應依毒品危害防制條例第十八條第一項前段規定，
    於九十五年七月六日施用毒品犯行項下予以沒收銷燬。至上
    開海洛因之外包裝塑膠分裝袋十只（空包裝總重一點九六公
    克），係用於包裹毒品，防其裸露、潮濕，便於攜帶施用，
    係屬被告所有，供其施用第一級毒品海洛因所用及預備之物
    ，業據被告供承在卷，爰依刑法第三十八條第一項第二款規
    定於同項主文併予宣告沒收。
據上論斷，應依刑事訴訟法第273 條之1 第1 項、第299 條第1
項前項前段，毒品危害防制條例第10條第1 項、第18條第1 項前
段，刑法第2 條第1 項前段、第11條前段、修正前第56條、第51
條第5 款、修正前第38條第1 項第2 款，判決如主文。
本案經檢察官靳開聖到庭執行職務。
中    華    民    國    95    年    10    月    30    日
                  刑事第八庭  法  官  王偉光
以上正本證明與原本無異
如不服本判決應於送達後10日內向本院提出上訴狀
                                書記官  陳怡君
中    華    民    國    95    年    11    月    1     日
附錄本案論罪科刑法條全文：
毒品危害防制條例第10條：
施用第一級毒品者，處6月以上5年以下有期徒刑。
施用第二級毒品者，處3年以下有期徒刑。


司法院資訊處製作；財團法人民間司法改革基金會備份。
